臺灣高等法院高雄分院刑事裁定　　　　　　　　　　九十一年度毒抗字第二九二號
　　抗　告　人
　　即受處分人　甲○○
　　選任辯護人　侯永福律師
右列抗告人因違反毒品危害防制條例案件，經檢察官聲請撤銷停止戒治，不服臺灣高
雄地方法院中華民國九十一年十一月二十六日裁定（九十一年度毒聲字第七六五○號
），提起抗告，本院裁定如左：
    主  文
原裁定撤銷。
    理  由
一、本件抗告意旨略以：抗告人即受處分人甲○○自民國九十一年十月初起，因感冒
    咳嗽，乃至桃園市○○街五三號之南門藥局，購買杏輝藥品工業股份有限公司所
    製造之「咳定舒」糖漿服用。於九十一年十月五、六日各買一瓶，而於九十一年
    十月七日至台灣桃園地方法院檢察署報到當天早上，服用半瓶「咳定舒」糖漿。
    豈料，服用該藥後，尿液中會有可待因反應，致檢察官誤認抗告人有服用毒品海
    洛因，請求將抗告人尿液重新複驗，證明尿液中之可待因成份，係服用前開糖漿
    引起云云。
二、本件原審裁定以：受處分人甲○○前因施用毒品案件，經臺灣高雄地方法院以九
    十一年度毒聲字第二九九○號裁定停止戒治，所餘期間並宣付保護管束，惟受處
    分人竟於保護管束期間，有再施用第一級毒品海洛因之行為，嗣於九十一年十月
    七日至台灣桃園地方法院檢察署報到，經採尿送驗後始查知上情，其違反保護管
    束應遵守事項情節重大，爰依毒品危害防制條例第二十二條第二項之規定，裁定
    甲○○撤銷停止戒治，令入戒治處所施以強制戒治等語。
三、經查：
(一)抗告人甲○○於九十一年十月七日，經向台灣桃園地方法院檢察署觀護人報到，
    並經採其尿液送台灣尖端先進生技醫藥股份有限公司（下簡稱尖端公司）檢驗結
    果，鴉片類藥物「嗎啡呈陰性反應」、「可待因呈陽性反應」，有該公司九十一
    年十月十八日濫用藥物檢驗報告一紙（尿液檢體編號為00000000號）附
    卷可稽。
(二)嗣抗告人經原審以於保護管束期間有再施用第一級毒品海洛因行為，而裁定撤銷
    停止戒治，令入戒治處所施以強制戒治，抗告人不服提起抗告，經本院分別函詢
    行政院衛生署管制藥品局及高雄醫學大學附設中和紀念醫院有關服用「咳定舒」
    糖漿後，其尿液檢驗中是否會呈嗎啡陽性反應，經行政院衛生署管制藥品局於九
    十二年四月三日以管檢字第○九二○○○二五六七號函覆稱：「衛生署藥品許可
    證資料及咳定舒糖漿內容所標示之成分，均含可待因，故服用後其尿液可能檢出
    可待因及其代謝物嗎啡陽性反應。惟由於服用第一級毒品海洛因或嗎啡，亦可能
    於尿液中檢出嗎啡成分，故尿液中檢出嗎啡成分究係服用上開糖漿，抑或服用第
    一級毒品所致，須由當事人就醫、用藥相關資料，併同尿液檢驗結果及尿液採驗
    時間等資料加以研判，必要時建請檢附相關資料逕洽法務部法醫研究所統一釋疑
    。」等語；而高雄醫學大學附設中和紀念醫院則於九十二年四月十四日以九二高
    醫附秘字第○九六九號函覆稱：「咳定舒含可待因成分，服食後，可待因會在體
    內自然代謝少量變成嗎啡，但大部分均維持可待因原成分，所以服用後尿液可檢
    出嗎啡 (少量)及可待因 (大量)」等語。
(三)再經本院將抗告人尿液及其所購買之咳定舒糖漿一瓶，送請法務部法醫研究所檢
    驗，經該所於九十二年五月十二日以法醫毒字第○九二○○○一四六九號函覆稱
    ：「有關被告甲○○尿液檢驗呈嗎啡陽性反應乙案，因貴院未檢附被告就醫診斷
    證明書、處方箋及尿液檢驗報告，故本所難研判此尿液檢驗結果呈嗎啡陽性反應
    是否係為使用含鴉片類成分之藥物或施用海洛因毒品所致」等語，是該所以無被
    告之診斷證明書、處方箋等資料而未予判定。
(四)嗣經本院將抗告人尿液及其所購買之咳定舒糖漿一瓶，送請法務部調查局檢驗，
    經該局就尿液部分先以螢光偏極免疫分析法檢驗，再依氣相層析質譜儀分析法確
    定，送驗尿液經檢驗結果為「嗎啡陽性反應、可待因陰性反應，甲基安非他命陽
    性反應，ＭＤＭＡ陰性反應，ＭＤＡ陰性反應」，而送驗糖漿經檢驗結果「未發
    現含海洛因或嗎啡等毒品成分」，故認「前述嗎啡陽性反應，非因服用送驗之咳
    定舒糖漿所致」，有該局於九十二年七月三十一日以0000000000○號
    函及所附檢驗通知書各一紙附卷可稽。惟因該檢驗結果與前開尖端公司檢驗結果
    並無安非他命反應不同，本院乃再函詢法務部調查局何以相關有此二種不同之檢
    驗結果，經該局於九十二年八月二十一日以調科壹字第○九二六二六○九六三○
    號函覆稱：「前項送驗檢品來函（本院九十二年六月十九日）所載採尿時間為九
    十一年十月七日（誤載為九十年十月七日），與實際送請本局檢驗檢品上所載採
    尿時間九十年十二月一日不符，故該尿液極可能並非來函所應送之尿液」等語，
    並有該尿液封箋照片五紙附卷可稽。
(五)經本院向尖端公司查詢當初送驗之尿液檢體何在，其於九十二年九月五日以台九
    十二生字第○一○九號函稱：該編號00000000號檢體仍由該中心保存等
    語，由此益見前開法務部調查局所稱之本院送驗尿液（為九十年十二月一日之尿
    液）與實際採尿日期（為九十一年十月七日）不合。
(六)嗣由本院向尖端公司調取前開九十一年十月七日所採之尿液，連同咳定舒送請法
    務部調查局檢驗，經該局於九十三年一月十二日以調科壹字第○九二六二九四一
    七一○號函稱：「送檢尿液經檢驗結果均為嗎啡陽性反應；可待因陽性反應；甲
    基安非他命陰性反應；ＭＤＭＡ陰性反應；ＭＤＡ陰性反應。送驗咳定舒經檢驗
    結果含有可待因成分。本案尿液嗎啡陽性反應，可待因陽性反應，由尿液中可待
    因與嗎啡含量比例，依據尿檢原理應判定尿液當事人係因服用含可待因藥物所致
    。即不排除係因施用來函送驗藥品所含可待因所致」等語。是由該檢驗結果與前
    開尖端公司檢驗結果記載：鴉片類藥物「嗎啡呈陰性反應」、「可待因呈陽性反
    應」等語對應以觀，應認抗告人於九十一年十月七日在臺灣桃園地方法院檢察署
    所採尿液之檢驗結果係因服用含可待因藥物所造成，非施用第一級毒品海洛因所
    致。
(七)原審誤認前開尖端公司之尿液檢驗報告書，而依檢察官聲請依毒品危害防制條例
    第二十二條第二項之規定，裁定撤銷甲○○之停止戒治，令入戒治處所施以強制
    戒治，自有違誤。抗告人抗告意旨，以係因服用前開咳定舒糖漿所致為由，提起
    抗告，指摘原裁定不當，為有理由，自應由本院將原裁定予以撤銷。
四、據上論結，應依刑事訴訟法第四百十三條，裁定如主文。
中    華    民    國      九十三      年      一      月     十六   日
                              臺灣高等法院高雄分院刑事第二庭
                                  審判長法官  林正雄
                                        法官  陳明富
                                        法官  黃蕙芳
右正本證明與原本無異。
不得再抗告。
                                  法院書記官  郭蘭蕙
中    華    民    國  九十三      年      一      月     十六   日
